臺灣宜蘭地方法院行政訴訟判決
111年度交字第58號
原      告  楊博堯  
被      告  交通部公路總局臺北區監理所

代  表  人  黃鈴婷  
上列當事人間交通裁決事件，原告不服被告民國111年7月20日北
監宜裁字第43-ZBB885277號裁決（下稱原裁決），提起行政訴訟
，本院判決如下：
    主  文
原告之訴駁回。
訴訟費用新臺幣叁佰元由原告負擔。
    事實及理由
壹、程序事項：
    本件係交通裁決事件之裁判，相關卷證資料已由兩造知悉並
    表示意見，因事證明確，依行政訴訟法第237條之7規定，不
    經言詞辯論逕行裁判。
貳、實體事項：
一、事實概要：
　　內政部警政署國道公路警察局第二公路警察大隊（下稱舉發
    機關）以原告於111年6月11日13時33分許，駕駛車牌號碼00
    0-0000自用小客車(訴外人簡玉滿所有，下稱系爭車輛），
    行經國道一號南向115.3公里處時，有「汽車行駛於高速公
    路前座乘客未依規定繫安全帶(一人)」之違規行為（下稱系
    爭違規行為），依道路交通管理處罰條例（下稱處罰條例）
    第31條第2項規定，以111年6月24日國道警交字第ZBB885277
    號舉發違反道路交通管理事件通知單（下稱系爭舉發單）對
    車主簡玉滿逕行舉發，經簡玉滿申請轉歸責駕駛人即原告後
    ，原告不服舉發向被告陳述意見，經被告函由舉發機關查復
    ，仍認違規事實明確，乃依處罰條例第31條第2項及第85條
    第1項規定，以原裁決裁處原告罰鍰新臺幣(下同)3,000元。
    原告復不服，提起本件訴訟，請求撤銷原裁決。
二、原告起訴請求撤銷原裁決，主張：
　　其收到系爭舉發單時係未依規定繫安全帶，便至監理站申訴
    ，當時申訴理由原以為是其配偶坐前座怕冷有蓋薄外套或薄
    被子導致被舉發未依規定繫安全帶，嗣收到舉發機關函復公
    文，端細照片內容，確定有繫安全帶，當時其配偶與後座乘
    客拿取東西，未把手放進去安全帶內而壓至腋下，忙中都會
    出點小插(差)錯，請求撤銷原裁決。
三、被告答辯聲明請求駁回原告之訴，答辯意旨：
    據舉發機關查復略以：經重新檢視採證相片，系爭車輛之違
    規事實明確。經執勤員警再次審視採證照片顯示，照片中之
    乘客右手臂上端靠近頸部至胸前斜下處並無安全帶。三點式
    安全帶以乘客為例，安全帶從右肩延至胸前斜下橫跨過胸口
    至左臀部側邊，扣入固定點，最後連結至座椅側邊靠近地板
    的固定點，整體呈現V字型，繫於乘客身上。該車乘客未依
    規定繫妥安全帶事實明確，依法舉發並無違誤。
四、本院之判斷：　　
㈠、本件舉發機關以原告有系爭違規行為開立系爭舉發單舉發，
    經原告表示不服，被告函由舉發機關查證仍認屬實，而為原
    裁決之情，有系爭舉發單、歸責通知書、原告之交通違規陳
    述單、舉發機關與被告間查核函件、採證照片及原裁決在卷
    可按（見本院卷第29至51頁），上開證據，均足為本件認定
    之依憑。
㈡、按「行車前應注意之事項，依下列規定：五、駕駛人、前座
    、小型車後座及大客車車廂為部分或全部無車頂區域之乘客
    均應繫妥安全帶。」、「汽車行駛高速公路及快速公路，不
    得有下列行為：六、四輪以上汽車之駕駛人、前座或小型車
    後座乘客未依規定繫安全帶。」、「（第2項）汽車行駛於
    高速公路或快速公路，違反前項規定或大型車乘載4歲以上
    乘客未依規定繫安全帶者，處駕駛人3,000元以上6,000元以
    下罰鍰。（第7項）第1項、第2項繫安全帶之正確使用、實
    施方式、因特殊事由未能依規定繫安全帶之處理、宣導及其
    他應遵行事項之辦法，由交通部定之。」道路交通安全規則
    第89條第1項第5款、高速公路及快速公路交通管制規則第9
    條第1項第6款、處罰條例第31條第2項前段、第7項分別定有
    明文。又安全帶宣導辦法第3條第1項第1、3款、第5條第1項
    第1款規定：「汽車行駛於道路上，其汽車駕駛人、前座或
    小型車後座乘客，應依下列規定使用安全帶：一、安全帶及
    相關配件必須齊全，並無毀損、鬆脫或變更之情事。...三
    、安全帶之帶扣應確實緊扣，安全帶無扭曲或反轉，鬆緊度
    保持適宜；腰部安全帶置於腰部以下，肩部安全帶固定位置
    應依個人調整，避免安全帶纏繞經過頸部，且應置手臂上端
    以上。」、「汽車駕駛人、前座或小型車後座乘客有下列情
    形者，得不適用第三條之規定：一、經醫療機構證明無法繫
    安全帶者。」，對於安全帶之配戴標準亦有明訂。
㈢、被告抗辯本件經舉發機關查核後認原告有系爭違規行為，並
    提出採證影像資料如前述三、答辯意旨所示，答辯狀並業已
    以副本送達原告，本院並函知原告對被告答辯內容含所附證
    物表示意見，原告就被舉發之事實及被告所提證據並不否認
    ，則被告所為答辯及舉證，自應認為真實。而觀之本院卷第
    41至45頁所附之警方擷取採證照片顯示，當時系爭車輛副駕
    駛座之乘客，身穿淺色有印花上衣，朝前方坐著，無側身向
    後座拿取東西動作情形，且並無蓋外套或被子可能導致所繫
    安全帶被遮蔽情形。如該乘客有依前述規定繫安全帶，上身
    右手臂上端靠近頸部處，經胸前往左斜下之範圍，應可見安
    全帶存在（此與有依規定繫安全帶之坐於駕駛座之原告影像
    相較即明）；然全未見之，足認當時該乘客確未依規定繫安
    全帶。況依原告於起訴狀所自陳當時副駕駛座乘客與後座乘
    客拿取東西，未把手放進去安全帶內而壓至腋下(本院卷第9
    頁)等語，已足認該乘客未依規定繫安全帶屬實，自應認原
    告確有系爭違規事實無訛。
五、綜上所述，本件原告之系爭違規行為事實明確，舉發機關據
    以舉發，並無何違法或不當情事，被告本於舉發事實，依處
    罰條例第31條第2項、第85條第1項規定及違反道路交通管理
    事件統一裁罰基準及處理細則之規定，裁處如原裁決所示，
    無何違法或不當之處。原告猶執陳詞，指摘原裁決不當，請
    求撤銷，為無理由，應予駁回。　　
六、本件事證已臻明確，兩造其餘攻擊防禦方法並所提證據，經
    斟酌後認均不足影響判決結果，爰不遂一論列，併此敘明。
七、本件第一審裁判費300元，應由原告負擔，爰併為確定訴訟
    費用額如主文第2項所示。
八、據上論結，本件原告之訴為無理由，依行政訴訟法第237條
    之7、第237條之8第1項、第98條第1項前段，判決如主文。 
中　　華　　民　　國　　111 　年　　11　　月　　14　　日
　　                行政訴訟庭  法  官  張軒豪  
以上正本係照原本作成。
如不服本判決，應於判決送達後20日內，向本院提出上訴狀並表
明不服本判決（原判決所違背之法令及其具體內容，或依訴訟資
料可認為原判決有違背法令之具體事實），其未載明上訴理由者
，應於提出上訴後20日內向本院補提理由書（上訴狀及上訴理由
書均須按他造人數附繕本，如未按期補提上訴理由書，則逕予駁
回上訴）。 　　
中　　華　　民　　國　　111 　年　　11　　月　　14　　日
                                書記官  林憶蓉